【裁判字號】    90,訴,70
【裁判日期】    900404
【裁判案由】    偽造文書等
【裁判全文】
臺灣桃園地方法院刑事判決                              九十年度訴字第七號
    公  訴  人  臺灣桃園地方法院檢察署檢察官
    被      告  乙○○
右列被告因偽造文書等案件，經檢察官提起公訴（八十九年度偵字第一九一一八號）
，本院判決如左：
    主  文
乙○○連續行使偽造私文書，足以生損害於他人，處有期徒刑陸月，如易科罰金，以
參佰元折算壹日，緩刑肆年。
如附表編號一、二所示偽造「洪明益」名義簽帳單之顧客存根聯貳張沒收；偽造「洪
明益」名義簽帳單之特約商店存根聯貳張上之偽造「洪明益」署名計貳枚，及匯通銀
行信用卡上偽造之「洪明益」署名壹枚均沒收。
    事  實
一、乙○○於民國八十九年十二月十日下午搭乘火車由臺南往桃園途中，於該日下午
    六時三十分許火車行經新竹站後，在鄰座火車座椅空隙間拾獲不詳姓名者所遺失
    發卡銀行為匯通銀行，卡號為0000000000000000號，英文姓名
    為ＨＵＮＧ ＭＩＮＧ ＹＩ之空白且係偽造之ＶＩＳＡ信用卡，其因不知前開信
    用卡係經偽造且適逢想要購買電腦組裝物品，竟萌生盜刷該信用卡詐取財物之貪
    念，意圖為自己不法之所有，予以侵占入己；又因其之前係在桃園縣中壢市當兵
    ，對於中壢市較為熟悉，即於中壢站下車後在某小吃店內於該信用卡背面持卡人
    簽名欄上偽簽「洪明益」之署名，以為「洪明益」與匯通銀行成立消費付款委託
    契約之意思表示，而偽造準私文書，足以生損害於匯通銀行及財團法人聯合信用
    卡處理中心對於信用卡客戶管理之正確性及洪明益；復基於意圖為自己不法所有
    之概括犯意，先於同日下午八時許，至位於桃園縣中壢市○○路三八九號一樓「
    明鈦資訊」公司（下簡稱明鈦資訊）之信用卡特約商店，購買價值共計新臺幣（
    下同）一萬三千八百零二元之英特爾奔騰三處理器一台及ＩＢＭ硬碟機一台，並
    持前開經偽造「洪明益」名義之匯通銀行信用卡予不知情之明鈦資訊店員甲○○
    刷卡消費，甲○○誤乙○○為洪明益，讓其刷卡，乙○○即以複寫方式同時在簽
    帳單之顧客存根聯、特約商店存根聯上偽簽「洪明益」署名共二枚，且同時偽造
    完成二聯「洪明益」之簽帳單二張，並持以行使交付甲○○核對，致甲○○於核
    對簽帳單上之簽名與與信用卡上之簽名相符後，誤認乙○○為合法之持卡人而陷
    於錯誤，交付其所購買之上開處理器、硬碟機各一台並將該經偽造簽帳單中之顧
    客存根聯交付乙○○，由該店員甲○○留存商店存根聯，致特約商店明鈦資訊誤
    信該信用卡之持卡人即洪明益本人允其簽帳消費，足生損害於前開商店及洪明益
    ；乙○○得手後，再於同日下午約九時三十分許，至上址二樓之亞聞科技公司（
    下簡稱亞聞科技），以相同手法，向該店購買價值共計八千一百八十元之華碩電
    腦主機板一件及先鋒牌光碟機一台，並持前開經偽造「洪明益」名義之匯通銀行
    信用卡予不知情之亞聞科技店員丙○○刷卡消費，丙○○誤乙○○為洪明益，讓
    其刷卡，乙○○復以複寫方式同時在簽帳單之顧客存根聯、特約商店存根聯上偽
    簽「洪明益」署名共二枚，且同時偽造完成二聯「洪明益」之簽帳單二張，並持
    以行使交付丙○○核對，嗣經丙○○察覺前開信用卡之圖案與真卡圖案不符而報
    警查獲，該亞聞科技亦未將乙○○所購買之電腦主機板及光碟機交付，致乙○○
    詐購該店之電腦產品未得逞，並當場扣取偽造之匯通銀行信用卡一張、及如附表
    編號二所示偽造「洪明益」簽帳單之顧客存根聯乙紙。
二、案經桃園縣警察局中壢分局報告臺灣桃園地方法院檢察署檢察官偵查起訴。
    理  由
一、右揭犯罪事實，迭據被告乙○○於警訊時及偵審中均供承不諱（偵查卷第五至六
    頁、第二十九頁至第三十頁，本院九十年二月十六日訊問筆錄及同年三月二十一
    日審判筆錄參照），核與證人甲○○、丙○○及蔡建元等人於警訊及本院調查時
    證述之情節相符，此外，並有如附表編號一所示偽造「洪明益」簽帳單之特約商
    店存根聯乙紙附於偵卷第二十一頁可稽及扣案之偽造信用卡一張、附表編號二所
    示偽造「洪明益」簽帳單之顧客存根聯乙紙在卷可資佐證；按「被告之自白，非
    出於強暴、脅迫、利誘、詐欺、違法羈押或其他不正之方法，且與事實相符者，
    得為證據」，「被告之自白，不得作為有罪判決之唯一證據，仍應調查其他必要
    之證據，以察其是否與事實相符。」刑事訴訟法第一百五十六條第一項、第二項
    分別定有明文；本院依（一）證人甲○○、丙○○及蔡建元等人於警訊及本院調
    查時之證述；（二）附表編號一、二所示偽造「洪明益」簽帳單之特約商店存根
    聯及顧客存根聯各乙紙及（三）扣案之偽造信用卡一張等補強證據，足資擔保被
    告於警訊中及偵審中就前開犯罪事實所為之任意性自白具有相當程度之真實性，
    而使得本院確信被告前述自白之犯罪事實確屬真實；事證明確，被告上揭犯行，
    洵堪認定。
二、按信用卡係表示持卡人與發卡銀行間所成立之消費付款委託契約，屬刑法第二百
    二十條第二項所稱之「錄音、錄影或電磁紀錄，藉機器或電腦之處理所顯示之聲
    音、影像或符號，足以為表示其用意之證明者，亦以文書論」之準私文書。查被
    告乙○○侵占他人所遺失之偽造信用卡後，先在該偽造之信用卡背面偽簽「洪明
    益」署名，進而連續持該偽造信用卡消費，並至前開兩間特約商店，出示該信用
    卡刷卡，且於該兩間商店內均在顧客存根聯及特約商店存根聯之簽帳單上以複寫
    方式同時偽造「洪明益」之署名各兩枚共計四枚，並同時偽造完成二聯「洪明益
    」名義之簽帳單各二張共四張，再將偽造之簽帳單交與上開信用卡特約商店行使
    ，而詐得上開財物之行為，核其所為，係犯刑法第三百三十七條侵占遺失物罪，
    第二百十六條、第二百十條、第二百二十條之行使偽造準私文書罪，第二百十六
    條、第二百十條行使偽造私文書罪、第三百三十九條第一項詐欺取財罪。被告於
    信用卡背面及在刷卡消費之簽帳單上偽造洪明益署名之行為，為偽造私文書及準
    私文書之部分行為；又偽造私文書及準私文書後復持以行使，偽造之低度行為，
    皆為行使之高度行為所吸收，均不另論罪。再其先後二次行使偽造私文書簽帳單
    及準私文書信用卡之行為，時間緊接，所犯係構成要件相同罪名，顯均係基於概
    括犯意為之，皆應依連續犯規定論以一罪，並加重其刑；另其一次詐欺取財既遂
    及一次詐欺取財未遂之行為，時間緊接，所犯構成要件各相同，顯係基於概括犯
    意而為，應從重論以詐欺取財既遂一罪，並依法加重其刑。被告所犯上述侵占遺
    失物罪、連續行使偽造準私文書罪、連續行使偽造私文書罪及連續詐欺取財罪之
    間，有方法目的之牽連關係，應從一重之連續行使偽造私文書罪處斷。公訴人對
    被告侵占遺失物罪部分，於起訴書雖漏載起訴法條，惟已於起訴事實欄載明該犯
    罪事實，本院自應予以審理；又公訴人起訴事實雖未敘及被告行使偽造準私文書
    之犯行，然該部分事實與公訴人起訴之犯罪事實既具有牽連犯裁判上一罪關係，
    為起訴效力所及，基於審判不可分原則，應併予審理，附此敘明。查被告行為後
    ，刑法第四十一條將原「犯最重本刑為三年以下有期徒刑以下之刑之罪，而受六
    月以下有期徒刑或拘役之宣告，因身體、教育、職業或家庭之關係，執行顯有困
    難者，得以一元以上三元以下折算一日，易科罰金」之規定，於九十年一月四日
    修正為刑法第四十一條第一項前段，修正後之新規定為「犯最重本刑為五年以下
    有期徒刑以下之刑之罪，而受六月以下有期徒刑或拘役之宣告，因身體、教育、
    職業、家庭之關係或其他正當事由，執行顯有困難者，得以一元以上三元以下折
    算一日，易科罰金」，上開修正後之新規定已於九十年一月十日經總統公布，而
    於同年一月十二日生效施行，是被告行為後法律已有變更，經比較新舊法之結果
    ，以修正後之新規定對被告較為有利，應依刑法第二條第一項前段之規定，適用
    裁判時即修正後之刑法第四十一條第一項前段之規定，併予敘明。爰審酌被告正
    值青年，竟以持偽卡偽簽被害人名義之方式向特約商店詐取財物，危害社會金融
    秩序及真正持卡者權益，惟念其因一時貪念，致罹刑章，且犯後又坦承犯行等一
    切情狀，量處如主文所示之刑，並諭知易科罰金之折算標準。末查被告前未曾受
    有期徒刑以上刑之宣告，有臺灣高等法院被告全國前案紀錄表及臺灣桃園地方法
    院檢察署刑案資料查註紀錄表各乙份在卷可憑，因一時貪慾，短於思慮，致觸犯
    本案犯行，經此起訴審判後，當能知所警惕，信無再犯之虞，本院認為前開對其
    宣告之刑，以暫不執行為適當，爰宣告緩刑四年，以啟自新。
三、扣案如附表編號二偽造「洪明益」名義簽帳單之顧客存根聯乙紙，及如附表編號
    一所示簽帳單之顧客存根聯乙紙，雖未扣案，然並無證據證明業已滅失，均為被
    告所有且為供犯罪所用之物，業據被告供明在卷，依刑法第三十八條第一項第二
    款，宣告沒收。另偽造「洪明益」名義之匯通銀行簽帳單之特約商店存根聯二紙
    ，於被告提出於特約商店後，已屬該店家所有，非屬被告所有，自不得沒收；僅
    就其上偽造「洪明益」名義署名二枚部分，依刑法第二百十九條規定宣告沒收。
    至扣案之偽造信用卡一張，雖係供被告犯罪所用之物，惟係其拾獲不詳姓名者所
    有，非屬被告所有，業據被告供明在卷，依法自不得沒收，僅就其背面偽造「洪
    明益」名義之署名一枚，同依刑法第二百十九條規定宣告沒收。末偽造「洪明益
    」名義之顧客存根聯二張上之偽造「洪明益」署名，係屬偽造私文書顧客存根聯
    之一部分，已因沒收該二紙顧客存根聯而包括在內，亦不應重為沒收之諭知（最
    高法院五十一年臺上字第一零五四號判例參照），附此敘明。
據上論斷，應依刑事訴訟法第二百九十九條第一項前段，刑法第二條第一項前段、第
五十六條、第二百十六條、第二百十條、第二百二十條、第三百三十七條、第三百三
十九條第一項、第五十五條、修正後第四十一條第一項前段、第七十四條第一款、第
二百十九條、第三十八條第一項第二款，罰金罰鍰提高標準條例第一條前段、第二條
，判決如主文。
本案經檢察官吳廣莉到庭執行職務。
中      華      民      國    九十      年      四      月      四      日
                                      臺灣桃園地方法院刑事第六庭
                                          審判長法  官  曾家貽
                                                法  官  林曉芳
                                                法  官  簡婉倫
右正本證明與原本無異。
如不服本判決，應於判決送達後十日內向本院提出上訴狀( 應附繕本 )，上訴於
臺灣高等法院。
                                                書記官  王泰元
中      華      民      國    九十      年      四      月      六      日
論罪科刑法條：
刑法第二百十條
偽造、變造私文書，足以生損害於公眾或他人者，處五年以下有期徒刑。
刑法第二百十六條
行使第二百十條至第二百十五條之文書者，依偽造、變造文書或登載不實事項或使登
載不實事項之規定處斷。
刑法第二百十七條
偽造印章、印文或署押，足以生損害於公眾或他人者，處三年以下有期徒刑。
盜用印章、印文或署押，足以生損害於公眾或他人者，亦同。
刑法第二百二十條
在紙上或物品上之文字、符號、圖畫、照像，依習慣或特約，足以為表示其用意之證?
明者，關於本章及本章以外各罪，以文書論。                                   ?
錄音、錄影或電磁紀錄，藉機器或電腦之處理所顯示之聲音、影像或符號，足以為表?
示其用意之證明者，亦同。
稱電磁紀錄，指以電子、磁性或其他無法以人之知覺直接認識之方式所製成之紀錄，?
而供電腦處理之用者。
刑法第三百三十七條
意圖為自己或第三人不法之所有，而侵占遺失物、漂流物或其他離本人所持有之物者
，處五百元以下罰金。
刑法第三百三十九條：
意圖為自己或第三人不法之所有，以詐術使人將本人或第三人之物交付者，處五年以?
下有期徒刑、拘役或科或併科一千元（已提高十倍為一萬元）以下罰金。
以前項方法得財產上不法之利益或使第三人得之者，亦同。
前二項之未遂犯罰之。
附表：
┌────┬───────────┬─────────┬──────────┐
│  編 號 │     刷 卡 時 間      │   刷 卡 地 點    │   消 費 金 額      │
│        │                      │                  │ （單位：新臺幣）   │
├────┼───────────┼─────────┼──────────┤
│   一   │ 八十九年十二月十日   │  明鈦資訊        │一萬三千八百零二元  │
│        │                      │  中壢ＮＯＶＡ    │                    │
├────┼───────────┼─────────┼──────────┤
│   二   │ 八十九年十二月十日   │  亞聞科技        │八千一百八十元      │
│        │                      │  中壢中正門市    │                    │
└────┴───────────┴─────────┴──────────┘


司法院資訊處製作；財團法人民間司法改革基金會備份。
